【裁判字號】    97,聲再,19
【裁判日期】    971027
【裁判案由】    聲請再審
【裁判全文】
臺灣臺南地方法院刑事裁定              97年度聲再字第19號
聲  請  人  甲○○
上列聲請人即受判決人因詐欺案件，對於本院中華民國九十七年
十月八日第一審確定判決（九十七年度簡上字第三一一號）聲請
再審，本院裁定如下：
    主  文
再審之聲請駁回。
    理  由
一、聲請再審意旨略以：如附件所載。
二、按再審係為調和實體的真實與判決具體的法的安定性之矛盾
    而設之救濟方法，而非常上訴係為糾正原確定判決之審判違
    背法令而設，若再審聲請人所指涉之理由內容屬原確定判決
    是否適用法律顯有錯誤，尚非事實認定錯誤之問題，即非得
    利用再審程序尋求救濟。次按因發見確實之新證據，足認受
    有罪判決之人應受無罪、免訴、免刑或輕於原判決所認罪名
    之判決者，得聲請再審，固為刑事訴訟法第四百二十條第一
    項第六款所明定。惟所謂「發現確實之新證據」，係指該證
    據於事實審法院判決前業已存在，為法院、當事人所不知，
    不及調查斟酌，至其後始行發現，且就證據本身形式觀察，
    固不以絕對不須經過調查程序為條件，但必須顯然可認為足
    以動搖原有罪確定判決，而為受判決人無罪、免訴、免刑或
    輕於原判決所認罪名之判決者為限。亦即該「新證據」須可
    認為確實具有足以動搖原確定判決，而對受判決人為更有利
    判決之「確實性」外，尚須具備該證據係在事實審法院於判
    決前已存在，因未經發現，不及調查斟酌，或審判時未經注
    意，至其後始行發現之「嶄新性」特質，二者均屬不可或缺
    ，倘若未具備上開「確實性」與「嶄新性」二種聲請再審新
    證據之特性，即不能據為聲請再審之原因（最高法院七十年
    度台抗字第一六一號裁定、八十五年度台抗字第三○八號裁
    定意旨參照）。
三、經查：
（一）、聲請人主張本件於第二審曾當庭遞出一份自述狀，並提
        出五位證人，附於本院依職權調閱之九十七年度簡上字
        第三一一號卷內（見該卷第六三頁），聲請人既自承業
        已於第二審審提出該自述狀，則該自述狀所舉之證人於
        第二審法院判決前業已存在，並非為法院所「不知」而
        不及調查斟酌，至其後始行發現之證人，該五位證人既
        自始為法院所知悉之證人，乃因證據取捨、證據調查之
        方式，認為並無傳喚之必要，且被告係以自述狀之方式
        提出，而非以「聲請調查證據」之內容聲請第二審法院
        院傳喚前開五位證人，申言之，該自訴狀內僅是在論述
        之過程中，附帶提及係與其同學及女友參加跨年晚會，
        根本未有任何待證事實之聲請、住址要求第二審法院傳
        喚之情，徵諸被告既提出前開自述狀，而已經第二審法
        院知悉當日有該五人在場，自不合於新證據之意義，即
        尚難以此作為再審之事由。
（二）、至第二審法院對於判決前即已提出之證據即證人王佩鈴
        、蔡耀德、游琮勝等人，均已依調查之結果，本於論理
        法則、經驗法則，取捨證據後，而為事實之認定判斷，
        乃本屬其職權之行使，又證據之證明力，亦即證據之價
        值，本屬由法院本其自由心證，依據證據裁判法則，而
        為合理之判斷，係屬法院依職權之合法行使，故聲請人
        主張原審法院對於本案被告形成幫助詐欺取財之有罪確
        信，並未察被告犯罪之動機、爭執常人本不易查覺存摺
        、提款卡遭人竊取之情形，乃是針對第二審認定事實本
        身加以爭執，對於法院本於證據認定認定其罪行等節予
        以質疑，均非屬於得依刑事訴訟法第四百二十一條規定
        可提起再審之事由，甚為顯明。
（三）、綜上所述，本件聲請人所舉聲請再審之理由，其所提之
        證人業已為第二審法院所知悉，其爭執之事項又為法院
        心證形成之職權事項，核與刑事訴訟法第四百二十一條
        之規定均不相符，是本件聲請人即受判決人再審之聲請
        為無理由，應予駁回。
據上論斷，應依刑事訴訟法第四百三十四條第一項，裁定如主文
。
中    華    民    國    97    年    10    月    27    日
                刑事第十三庭    審判長法  官  張銘晃
                                      法  官  徐文瑞
                                      法  官  黃翰義
以上正本證明與原本無異。
如不服本裁定，應於收受送達後5日內向本院提出抗告狀（應附
繕本）。
                                      書記官  謝文心
中    華    民    國    97    年    10    月    28    日


司法院資訊處製作；財團法人民間司法改革基金會備份。
